臺灣高等法院高雄分院刑事判決　　　　　　　　　　九十一年度上訴字第四九七號
　　上訴人
　　即被告　　甲○○
　選任辯護人　許銘春　　律師
　　　　　　　張文雪
右上訴人因毒品危害防制條例案件，不服臺灣屏東地方法院九十年度訴字第六五七號
中華民國九十一年二月七日第一審判決（起訴案號：臺灣屏東地方法院檢察署九十年
度偵字第七二八號），提起上訴，本院判決如左：
      主  文
原判決撤銷。
甲○○連續販賣第一級毒品，處有期徒刑拾貳年，褫奪公權伍年。扣案之第一級毒品
海洛因淨重捌點伍捌公克沒收銷毀之；0000000000號行動電話壹具沒收；
販賣毒品所得財物新臺幣壹萬柒仟元沒收，如全部或一部不能沒收時，以其財產抵償
之。
      事  實
一、甲○○於民國（以下同）八十八年間曾犯販賣毒品海洛因罪，經本院及最高法院
    判處有期徒刑十一年確定，尚未執行，在通緝中，仍不知悔改，復意圖營利，基
    於販賣第一級毒品海洛因之概括犯意，以其所有之0000000000號行動
    電話，與購買者連絡，而連續於九十年一月十三日十三時許、九十年一月十四日
    十五時許在屏東市○○路海德堡汽車旅館前，九十年一月十五日十時許、九十年
    一月十六日十六時、九十年一月十七日十六時許在屏東市○○路東方帝國大廈前
    ，販賣海洛因予戊○○五次，每次新台幣（下同）三千元至五千元，嗣於九十年
    一月十八日警方先查獲戊○○施用毒品案件，循其供述，由戊○○出面撥打甲○○上揭電話，佯為向甲○○購買海洛英，雙方約定於屏東市○○路東方帝國大廈
    前地點交易，嗣警方帶同戊○○前往埋伏欲逮捕甲○○，警方趨前時，甲○○機
    警見狀即逃逸，惟仍於同日（十八日）二十二時四十五分，為警在屏東縣屏東市
    ○○路瑞光國小前追蹤捕獲，並在其身上鑰匙包內查獲扣得其準備販售予戊○○
    之第一級毒品海洛因五包毛重九點七公克（驗後重八點五八公克）及00000
    00000號行動電話一具。
二、案經屏東縣警察局屏東分局移送台灣屏東地方法院檢察署檢察官偵查起訴。
      理  由
一、訊之上訴人甲○○矢口否認有何販賣第一級毒品安非他命予戊○○之犯行，辯稱
  ：未曾販賣第一級毒品安非他命予戊○○，九十年一月十八日戊○○係向其問戒
    毒之事，並非向我購買海洛英云云。惟查：
（一）右揭向上訴人甲○○購買海洛因之事實，業據證人戊○○於警訊中陳稱：「（
      問：海洛因向何人購買﹖購買方式﹖）答：我是向綽號『阿志』的人所購買的
      ，我打『阿志』的手機，手機號碼是0000000000，約地點交易」等
      語（見九十年一月十八日十九時卅分警訊筆錄）；嗣警方囑戊○○打前述電話
      向綽號「阿志」者佯購海洛因，於約定地點捕獲上訴人甲○○帶回警局後，証
      人戊○○仍稱「（問：現在在崇蘭派出所的甲○○是否販賣你毒品之人﹖）答
      ：是的」等語（見九十年一月十九日一時十五分警訊筆錄），是上訴人甲○○
      是警方先查獲吸毒者戊○○後，再囑戊○○打電話向販毒者佯購毒品，而在約
      定地點查獲前來交易毒品之人。
（二）證人戊○○於事實欄所示之日期，確有以戊○○使用之0000000000
      號行動電話確實均與上訴人甲○○使用之電話聯絡頻繁，此有上訴人甲○○使
      用之0000000000號行動電話九十年一月十三日至同年月十八日之通
      話聯絡紀錄在卷可按。而證人陳正賢即承辦之警員於原審陳稱：「因為是戊○○用他的手機聯絡被告的，他們說約在何處交易，戊○○當時是說要跟被告調
      貨四號海洛因」「（問：你聽到他們講了哪些話？）答：他當時是跟被告說要
      調貨，當時他向甲○○說要調四號海洛因，他有說多調幾包，至於地點是戊○○打完電話後跟我們說他們約在帝國大廈那邊」「（問：戊○○有無說要多少
      數量？）答：我聽到他電話中有說：儘量多一點，這個貨主很需要貨」「戊○○有跟我們一起去，但是他們是坐在另一台車上，被告到現場的時候戊○○指
      著被告說那就是甲○○，我們才去抓被告，被告當時有在那附近繞了二、三圈
      ，後來有停一下，我們就上前去表明身分，結果被告就逃逸。被告在繞的時候
      戊○○有說看體型和機車式樣可能就是這個人，因為當時被告有載安全帽，之
      後我們看到被告停下來的時候我們才上前，我們看他騎車逃逸我們也上車追捕
      他」「（問：查獲之處離被告豐年街八十五號住處多遠？）答：我們在興豐路
      瑞光國小前抓到被告，離他家至少五、六百公尺，第一個他們約定交易地點是
      在建豐路帝國大廈前，離被告的家至少二公里」等語，足見於九十年一月十八
      日確係由戊○○出面撥打甲○○上揭電話，佯為向上訴人甲○○購買海洛英，
      嗣上訴人甲○○因此為警查獲之事實明確。
（三）本院調查時証人即警員陳正賢仍稱：「（問：你們查到戊○○以後，他說是向
      甲○○買的，你們要他打電話給甲○○釣他出來是不是？）答：查到戊○○以
      後，他自願提供販賣給他海洛英的人」「（問：後來戊○○打電話給甲○○說
      要買海洛英是不是？）答：  在派出所時戊○○用他的手機打給甲○○說要買
      海洛英，約定地點後，我們帶戊○○到現場戊○○還打了三、四通的手機」「
      （問：戊○○筆錄是李錦華製作的是不是？）答：是的」「（問：警員李錦華
      製作筆錄時，你有沒有在旁邊？）答：我有看見，製作第一次筆錄在我們派出
      所製作，第一次是戊○○被查獲吸食的筆錄，那個筆錄已經送到戊○○吸食的
      卷裡面，裡面他只有講綽號而已，第二次他在戊○○刑事組做的筆錄，我沒有
      在場，那時我在派出所作甲○○的筆錄」「（問：後來在約定地點是怎麼查到
      甲○○的？）答：甲○○約在十點左右，甲○○他帶安全帽在地點那邊繞，後
      來警員李源裕打手機給我們，說就是繞回現場這個人，後來他機車停一下，我
      們就過去向他表明我們是警察，要把他攔下來，他機車還在發動中，他就騎機
      車跑掉了，我們用兩部私人車去追，追五百公尺，追的很驚險就抓到了，攔截
      下來以後，他棄車跑，我們也下車追」「（問：你們怎麼追的到他？）答：我
      五十九年次，我跑得快，就把他抓到了」「（問：抓到以後他怎麼說？）答：
        因為戊○○說他海洛英放在他機車的鑰匙包裡面，我們就從他鑰匙包裡面起
      出二、三包海洛英，再從他衣服口袋搜出五、六包海洛英出來，然後也有帶到
      他家逕行搜索，沒有搜索到，就帶回警局」「（問：從你們抓到他到做筆錄他
      有沒有承認他販賣海洛英？）答：  他起初有承認他意圖販賣，後來筆錄做到
      一半時，他又否認了，筆錄有記載他意圖販賣海洛英，被警方查獲，就是那一
      句」「（問：他起初確實有承認他賣海洛英嗎？）答：是的，偵訊錄音帶也有
      錄到」等語（見九十一年四月廿二日本院訊問筆錄）；証人即警員李錦華陳稱
      ：「（問：戊○○說是向甲○○買海洛因，你們就叫他打電話給被告約他出來
      ？）答：他說他願意配合警方辦案，就用他的手機，打電話給賣他毒品人的手
      機就是甲○○的電話，是在派出所的會客室打的」「（問：戊○○在派出所打
      電話要向甲○○買海洛因時，你有無在場？）答：內容我沒有聽清楚，不過當
      戊○○打完電話後，他跟我說他們已經約定好交易毒品的地點，我們就帶戊○○去埋伏」「（問：到達埋伏地點的情形？）答：我們有四位警員一起過去，
      分乘二部車，丁○○○○帶著戊○○，到達現場埋伏，後來李源裕打電話跟我
      說對象出現了，當時就只有那一部機車，我們就上前盤查，那部機車就加速逃
      逸，我們就上前追，後來有抓到他」「（問：抓到甲○○時甲○○有無承認有
      賣毒品給戊○○？）答：我在車上有聽到甲○○有承認說他有賣毒品給戊○○
      ，我親耳聽到」等語（見九十一年五月一日本院訊問筆錄）；証人即警員李源
      裕於本院調查時陳稱：「（問：到現場埋伏是否帶著戊○○？）答：是，我們
      到現場後，戊○○坐在後座，有上手銬，銬在車子手把上，我們分點埋伏，只
      有我和戊○○在車上，後來甲○○出現，戊○○說是這個人沒錯，當時甲○○
      東張西望就騎車離去」「（問：目標出現後有無通知其他埋伏警員？）答：有
      ，當時我用手機通知陳正賢及在場警員，我說就是目前出現這個騎重型機車的
      人，當時只有他一部出現，我通知完後，埋伏的警員就立即跑步過去要抓人，
      他看見就加速逃逸，後來我們就坐上車子追，後來有抓到」等語；証人即警員
      施功明於本院調查時陳稱：「（問：是否有一起去埋伏？）答：有，我到現場
      後，我們分配任務，陳正賢在大樓埋伏，我在對面巷子埋伏，我們都有帶手機
      ，後來李源裕有用手機和我聯絡，他說目標出現，就是那部摩托車，現場就只
      有那部摩托車，我就快步過去，他看到我就加速逃逸，我們就上車追，後來有
      追到」等語（見九十一年五月一日本院訊問筆錄），是上訴人甲○○被追獲逮
      捕後在警員私人車上，有承認說賣毒品給戊○○，此經証人即警員李錦華陳明
      （見本院卷第七十八頁），且係吸毒者戊○○被警查獲後，出面撥打甲○○上
      揭電話，佯為向上訴人甲○○購買海洛英，上訴人甲○○因此為警查獲，足見
      上訴人甲○○確有販賣毒品海洛因予戊○○。
（四）證人戊○○嗣於原審審理中雖陳稱：未曾向甲○○購買過海洛英，一月十八日
      係警察查獲我後，在我電話中查到號碼，他們就叫我打電話給那個電話號碼的
      人，因為我之前都是向甲○○問何處有戒毒抵癮的藥物，所以我那陣子才常打
      電話給甲○○，當天我是跟甲○○說我有事情要跟他講，所以約他出來見面，
      當日我是問他哪邊可以買解毒癮的藥物云云。惟以行動電話中所存留之電話號
      碼衡情未有何特殊，警員孰無僅因證人電話中有該0000000000號碼
      即令證人與該電話所有人聯絡之理；又苟證人戊○○於該日確係向上訴人甲○○問何處有戒毒抵癮的藥物，則上訴人甲○○僅須於電話中答覆即可，孰無赴
      約之必要。再證人戊○○嗣稱：「（問：電話中答覆即可，為何約他出來﹖）
      答：他沒有回答我，但是因為警察叫我一定要約他出來，所以我就約他出來，
      我只跟他說我要買解癮的藥物，請他出來他就出來了」，衡情上訴人甲○○若
      既非販賣予證人戊○○所稱解癮的藥物者，上訴人甲○○亦自無因此赴約之理
      ，況上訴人甲○○嗣在原審亦曾供稱戊○○未曾向其打聽過何處有在賣毒品或
      解毒抵癮藥物，且未介紹戊○○去「幸生」戒毒等情，此與證人戊○○所稱曾
      多次以電話聯絡上訴人至屏東、高雄各地戒毒或買抵癮藥物等情不符，至上訴
      人甲○○嗣於原審主動供述戊○○曾向其提過戒毒一情係於閱覽證人戊○○筆
  錄後之供述，自不足採。又本院調查時戊○○改稱：「（問：以前有無向被告
      買過海洛因？）答：沒有」「（問：提示警訊筆錄為何承認有向被告買海洛因
      ？）答：那天我有吸食海洛因，神智不清，我只有蓋章而已」「（問：提示警
      訊筆錄是否你簽名？）答：我就是簽名蓋指印而已」「（問：你的簽名筆勁有
      力，不像是神智不清？）答：我正常寫的字不是這個樣子」等語（見九十一年
      五月一日本院訊問筆錄），因戊○○之警訊筆錄簽名筆勁有力，應非神智不清
      下所簽。又証人即製作戊○○的警訊筆錄之警員李錦華陳稱「（問：訊問筆錄
      當時證人戊○○的神智情形？）答：當時他神智清醒且身體狀況很好，沒有神
      智不清的情形，我們派出所當時有錄音，沒有錄影，筆錄是在戊○○自由意識
      下所製作，沒有違背他的自由意思，也沒有對他刑求或威逼利誘，他有說是向
      甲○○買海洛因」等語（見九十一年五月一日本院訊問筆錄），足見證人戊○○事後改稱未向甲○○買海洛因，顯屬迴護被告之詞，不可採信，不足為上訴
      人甲○○有利之認定。
（五）證人戊○○確有於事實之時間施用第一級毒品海洛英一節，此有台灣屏東地方
      法院九十年度訴字第二○一號刑事判決及戊○○前案紀錄表可按，並有該案卷
      宗可稽，又戊○○尿液經檢驗，有毒品嗎啡反應，此有台灣檢驗科技股份有限
      公司九十年三月九日KＺ000000000000號檢驗報告書可憑（見九十
      年度毒偵字第二三五號卷第十九頁），可見戊○○所購食者確係海洛因無誤。
（六）扣案之毒品確係第一級毒品海洛因毛重九點七公克（驗後重八點五八公克），
      已據法務部調查局鑑定無誤，有該局九十年二月廿日編號（電腦條碼）000
      000000號檢驗通知書附卷可稽（九十年度偵字第七二八號卷第十九頁）
      ，此外，並有上訴人甲○○所有之0000000000號行動電話壹具扣案
      可稽。
（七）又販賣第一級毒品海洛英乃屬重刑之罪，尤其近年來毒品危害社會日益嚴重，
      治安機關對於查緝非法販賣毒品工作，無不嚴加執行，各傳播媒體對政府大力
      掃除毒品之決心亦再三報導，上訴人甲○○於八十八年間復曾因販賣海洛英經
      法院判處有期徒刑十一年確定，其對出售毒品供人施用，將遭被查獲移送法辦
      、負擔重刑責之危險自知知甚詳，設若無利可圖，當無甘冒此危險，準此，上
      訴人甲○○於販賣第一級毒品海洛英予證人戊○○之行為，確有營利之意圖灼
      然至明。
    綜上所述，本件事證已臻明確，上訴人甲○○所辯，顯係卸責之詞，殊無足採，
    其犯行堪以認定。
二、按海洛英係毒品危害防制條例第二條所稱之第一級毒品，上訴人甲○○前四次販
    賣第一級毒品海洛英予戊○○之行為，係犯毒品危害防制條例第四條第一項之販
    賣第一級毒品既遂罪；上訴人甲○○於九十年一月十八為警查獲時，雖因戊○○
    佯稱欲購買海洛英，並無實際購買之真意，但上訴人甲○○既有販毒之故意且依
    約前往，即已著手實施販毒之行為，惟戊○○虛與上訴人甲○○買賣毒品，意在
    協助警察辦案，以求人贓俱獲，且警察既已埋伏在側，伺機逮捕，事實上該次上
    訴人甲○○與戊○○不能真正完成買賣毒品之行為，故上訴人甲○○此次之行為
    ，係犯同條第五項、第一項之販賣第一級毒品未遂罪。上訴人甲○○販賣海洛英
    前持有海洛英之低度行為，為販賣之高度行為所吸收，不另論罪。上訴人甲○○
    先後多次犯行，時間緊接，所犯均係構成要件相同之罪，顯係基於概括犯意反覆
    為之，為連續犯，應依刑法第五十六條之規定論以連續販賣第一級毒品既遂罪。
    上訴人甲○○販賣海洛因予他人施用，固戕害他人之身心，惟其販毒數量不多，
    誠屬法重情輕，倘對其販賣海洛因之犯行科以法定最輕刑之無期徒刑，猶嫌過重
    ，衡情尚有可憫恕之處，爰依刑法第五十九條規定，減輕其刑。
三、公訴意旨另以：被告甲○○自九十年一月十三日起至同月十八日止，在屏東後火
    車站、歸來生鮮超市、農會、大埔菜市場等地，另分別販賣海洛因予乙○○二至
    三次，販賣海洛因予丙○○五次，因認此部分被告甲○○另涉有毒品危害防制條
    例第四條第一項之販賣第一級毒品罪嫌。訊之上訴人甲○○否認此部分販賣毒品
    海洛因犯行，辯稱：未販賣毒品海洛因予乙○○、丙○○云云。經查此部分上訴
    人甲○○涉嫌販賣海洛因，除乙○○、丙○○之陳述外，並無其他確切人証、物
    証，且乙○○、丙○○之陳述亦前後略有不符，電話通聯記錄也不足証明上訴人
    甲○○此部分是販賣海洛因，此外復查無其他確切証据証明上訴人甲○○有此部
    分販賣海洛因予乙○○、丙○○情事，此部分犯罪尚屬不能証明，惟因公訴人認
    此部分與前述論罪部分（販賣予戊○○部分）有連續犯裁判上一罪之關係，此部
    分爰不另為無罪之諭知。
三、原審予以論科，固非無見，惟查尚無確切証据証明上訴人甲○○有販賣毒品海洛
    因予乙○○、丙○○，已如前述，原審遽認上訴人甲○○有販賣毒品海洛因予乙○○、丙○○尚有未洽，上訴人甲○○上訴否認販賣毒品予戊○○，雖無理由，
    惟原判決既有可議，自應予撤銷改判，審酌上訴人甲○○前因販賣海洛英經判處
    有期徒刑十一年確定，在通緝中未到案執行，猶不知悔改，又犯本件販賣毒品海
    洛因案，其多次販賣第一級毒品之行為，戕害他人身心，其犯罪之動機、目的、
    手段，其素行不佳、生活狀況、智識程度、犯罪所生之損害，犯後未能坦承犯行
    未有悔意，其販賣數量不多，前開事實認定較原審減縮，量刑亦應比照減縮等一
    切情狀，爰量處有期徒刑十二年；又依上訴人甲○○販賣毒品之犯罪性質，認有
    褫奪公權之必要，併予宣告褫奪公權五年。扣案之海洛因五包驗後重八點五八公
    克，係屬第一級毒品，應依毒品危害防制條例第十八條第一項前段沒收銷燬；另
    扣案之0000000000號行動電話一具，係上訴人甲○○所有供犯罪所用
    之物，爰依刑法第三十八條第一項第二款沒收。又上訴人甲○○販賣海洛因予戊○○部分之所得，以最有利於上訴人甲○○之次數，即認定僅賣五次予戊○○計
    一萬七千元（一次五千元，餘均以三千元計），應依毒品危害防制條例第十九條
    第一項之規定沒收，如全部或一部不能沒收時，以其財產抵償之。至扣案之空夾
    鍊袋八包、分裝吸管一支已於上訴人甲○○施用毒品案中沒收，且尚難認與本案
    販賣毒品有關，自均不為沒收之諭知，附此敘明。
據上論結，應依刑事訴訟法第三百六十九條第一項前段、第三百六十四條、第二百九
十九條第一項前段，毒品危害防制條例第四條第一項、第十八條第一項前段、第十九
條第一項，刑法第十一條前段、第五十六條、第五十九條、第六十五條第二項、第三
十七條第二項、第三十八條第一項第二款，判決如主文。
本案經檢察官陳國全到庭執行職務。
中      華      民      國    九十一    年      五      月    三十一    日
                              臺灣高等法院高雄分院刑事第八庭
                                  審判長法官  郭雅美
                                        法官  洪兆隆
                                        法官  張盛喜
右正本證明與原本無異。
如不服本判決應於收受本判決後十日內向本院提出上訴書狀，其未述上訴理由者，
並得於提起上訴後十日內向本院補提理由書狀（均須按他造當事人之人數附繕本)「
切勿逕送上級法院」。
                                      書記官  魏文常
中    華    民    國     九十一     年       六       月       四       日
附錄：本判決論罪科刑法條：
毒品危害防制條例第四條第一項：
製造、運輸、販賣第一級毒品者，處死刑或無期徒刑；處無期徒刑者，得併科新臺幣
一千萬元以下罰金。
                                                                        Ｆ
